臺灣高等法院刑事裁定
111年度抗字第580號
抗  告  人
即  被  告  徐明賢    





            安土美津子




共     同
選任辯護人  龔君彥律師
            劉宜臻律師
上列抗告人等因違反銀行法等案件，不服臺灣臺北地方法院中華
民國111年4月11日110年度原金重訴字第1號延長羈押之裁定，提
起抗告，本院裁定如下：
    主  文
抗告駁回。
    理  由
一、原裁定意旨略以：
　㈠抗告人即被告徐明賢、安土美津子（下稱被告2人）因共同涉
    犯銀行法第125條第3項、第1項後段之非法經營收受存款業
    務罪、多層次傳銷管理法第29條第1項變質多層次傳銷罪及
    刑法第339條第1項之詐欺取財罪等罪嫌，經檢察官提起公訴
    ，原審法官訊問後，認被告2人犯罪嫌疑重大，有刑事訴訟
    法第101條第1項第3款之事由，並有羈押之必要，於民國110
    年5月14日起執行羈押，嗣被告羈押期間即將屆滿，原審法
    院於110年8月2日、110年10月8日、110年12月9日及111年2
    月11日分別裁定被告2人自110年8月14日起、110年10月14日
    起、110年12月14日起、111年2月14日起各延長羈押2月在案
    。
　㈡因羈押期間即將屆滿，經原審法官訊問被告2人後，被告2人
    均坦承犯行，並有起訴書證據清單欄及待證事實欄所載證據
    可佐，足認被告2人涉犯非法經營收受存款業務罪、變質多
    層次傳銷罪及詐欺罪等犯罪嫌疑均屬重大。又考量被告2人
    所涉犯之非法經營收受存款業務罪為最輕法定本刑7年以上
    有期徒刑之重罪，日後經原審法院審理判決有罪後，刑罰程
    度非輕，是基於趨吉避凶、脫免罪責及不甘受罰之人性，客
    觀上應可合理判斷被告2人有畏罪逃亡之動機，規避後續審
    理程序及刑罰執行之可能性甚高，足認被告2人均有刑事訴
    訟法第101條第1項第3款之羈押原因。再者，被告2人依起訴
    書所載犯罪期間長達8年以上，且招募投資人多達2,676人，
    違法吸金金額高達新臺幣（下同）60億餘元，足認被告2人
    犯罪情節重大，對社會金融秩序影響甚鉅，亦造成被害人等
    鉅額財產損失，本案雖已於111年3月22日言詞辯論終結，並
    訂於111年6月30日宣判，然本案尚未確定，未能排除被告2
    人提起上訴之可能，是依比例原則衡量國家司法權之有效行
    使、社會秩序、公共利益等公益考量，與被告2人人身自由
    之私益及防禦權受限制程度等一切情狀，因認為確保本案審
    判程序或日後執行程序之順利進行，繼續羈押被告2人應屬
    適當且必要，合乎比例原則，爰裁定被告2人均應自111年4
    月14日起各延長羈押2月等語。
二、抗告意旨略以：
　㈠被告2人已陳述全部真相，應無湮滅、偽造、變造證據或勾串
    共犯、證人之虞，應無羈押之必要性，又非有不能具保、責
    付或限制住居之情形，並非無其他代替羈押之手段，是以被
    告2人應無羈押之原因與必要，且原審法院已定於111年6月3
    0日宣判，足認被告2人不具難以追訴審判之理由，已無繼續
    羈押之必要。
　㈡被告安土美津子雖為○○籍，然其於臺灣落地生根良久，長期
    於臺灣經營事業，並身兼○○○○○○協會理事長，加以被告安土
    美津子於○○並無不動產，實無逃亡至○○之動機。再者，因新
    冠病毒肆虐，各國出入境均屬不易，考量被告安土美津子年
    紀已大，健康狀況堪憂之情況下，實無必要冒生命及健康之
    危險逃亡○○。
　㈢被告2人帳戶皆已遭扣押凍結，為無資力之人，至多向親友各
    籌借30萬元之交保金已相當勉強。被告2人願意定期向臺北
    市政府警察局松山分局○○派出所報到，請給予被告2人具保
    、責付或限制住居等替代羈押之手段，能早日出監所，處理
    公司後續各項民事請求事宜。
　㈣綜上所述，請撤銷原審裁定，並裁定以被告2人各30萬元交保
    等語。
三、按被告經法官訊問後，認為犯罪嫌疑重大，而有下列情形之
    一，非予羈押，顯難進行追訴、審判或執行者，得羈押之：
    (一)逃亡或有事實足認為有逃亡之虞者。(二)有事實足認為
    有湮滅、偽造、變造證據或勾串共犯或證人之虞者。(三)所
    犯為死刑、無期徒刑或最輕本刑為5年以上有期徒刑之罪，
    有相當理由認為有逃亡、湮滅、偽造、變造證據或勾串共犯
    或證人之虞者，刑事訴訟法第101條第1項定有明文。又羈押
    被告之目的，在於確保訴訟程序之進行、證據之存在、真實
    及刑罰之執行，至於被告有無羈押之原因及其必要性，則屬
    事實認定之問題，法院有依法認定裁量之職權，自得就具體
    個案情節予以斟酌決定。如就客觀情事觀察，法院許可羈押
    之裁定在目的與手段間之衡量並無明顯違反比例原則情形，
    即無違法或不當可言。又對於被告羈押與否之審查，其目的
    僅在判斷有無實施羈押強制處分之必要，並非認定被告有無
    犯罪之實體審判程序，故有關羈押之要件，即無須經嚴格證
    明，以經釋明得以自由證明為已足。故被告有無羈押之必要
    ，法院僅須審查被告犯罪嫌疑是否重大、有無羈押原因、以
    及有無賴羈押以保全偵審或執行之必要，由法院就具體個案
    情節予以斟酌決定，如就客觀情事觀察，法院許可羈押之裁
    定或延長羈押之裁定，在目的與手段間之衡量並無明顯違反
    比例原則情形，即無違法或不當可言。
四、經查：
  ㈠被告2人因共同涉犯銀行法第125條第3項、第1項後段之非法
    經營收受存款業務罪、多層次傳銷管理法第29條第1項變質
    多層次傳銷罪及刑法第339條第1項之詐欺取財罪等罪嫌，經
    原審法官訊問後，認被告認被告2人犯罪嫌疑重大，有刑事
    訴訟法第101條第1項第3款之事由，並有羈押之必要，於110
    年5月14日起執行羈押，嗣經原審法院於分別於110年8月2日
    、110年10月8日、110年12月9日及111年2月11日裁定被告2
    人自110年8月14日起、110年10月14日起、110年12月14日起
    、111年2月14日起各延長羈押2月在案。　　　　
　㈡被告2人經原審法官訊問後，均坦承犯行，並有起訴書證據清
    單欄及待證事實欄所載各項證據可佐，足認被告2人涉犯上
    開罪嫌均屬重大，考量被告2人涉犯之非法經營收受存款業
    務罪為最輕本刑7年以上有期徒刑之重罪，衡以趨吉避凶、
    脫免刑責、不甘受罰之基本人性，被告2人身處面臨重罪刑
    責加身之處境，渠等逃匿以規避審判程序進行及刑罰執行之
    可能性甚高，足認被告2人均有刑事訴訟法第101條第1項第3
    款之羈押原因。本案雖經原審法院辯論終結，定於111年6月
    30日宣判，惟宣判後，被告2人或檢察官均有可能上訴，自
    有保全本案審判進行或刑之執行之必要，非予羈押顯難進行
    審判、執行，若命被告以具保、責付或限制住居等侵害較小
    之手段，均不足以確保審判或執行程序之順利進行。參以被
    告2人依起訴書所載犯罪時間長達8年以上，對外招募投資人
    多達2,676人，違法吸金金額高達60億餘元，足認被告2人犯
    罪情節重大，危害社會金融秩序甚鉅，衡以國家刑罰權遂行
    之公益考量與被告2人人身自由之私益衡量，為確保訴訟程
    序，包括裁判後執行程序之遂行，並審酌全案相關事證、訴
    訟進行程度及其他一切情事，被告2人確有上開羈押事由，
    且無法以具保、責付、限制住居等其他手段替代羈押，而有
    繼續延長羈押之必要。
　㈢至抗告意旨尚稱被告安土美津子於臺灣落地生根良久，實無
    逃亡至○○之動機，且新冠病毒肆虐，被告安土美津子實無必
    要冒生命及健康之危險逃亡○○云云。本院衡酌被告安土美津
    子具有○○國籍，具有長年於○○生活之經驗，基於地緣關係，
    足認被告安土美津子有逃亡海外之能力及動機；再者，雖目
    前新冠肺炎疫情肆虐全球，然大多數人皆已施打新冠肺炎之
    疫苗，大大降低染疫及染疫後重症或死亡之風險，是尚難以
    新冠肺炎疫情嚴重而遽認被告安土美津子無逃亡海外之可能
    ，被告安土美津子前揭主張自不足採。
五、綜上，原審審酌卷內事證後，認被告2人均有羈押原因及羈
    押之必要，裁定諭知羈押，並以原羈押事由尚未消滅，有繼
    續羈押之必要，裁定延長羈押2月，經核並無違誤或不當之
    情事，抗告意旨執前詞指摘原裁定不當，為無理由，應予駁
    回。　
六、據上論斷，依刑事訴訟法第412條，裁定如主文。
中　　華　　民　　國　　111 　年　　4 　　月　　26　　日
                  刑事第二十四庭審判長法　官  陳德民
                                      法　官  紀凱峰
                                      法　官  鄭富城
以上正本證明與原本無異。
不得再抗告。
                                      書記官  翁子婷
中　　華　　民　　國　　111 　年　　4 　　月　　26　　日